【裁判字號】    98,交聲,183
【裁判日期】    980617
【裁判案由】    聲明異議
【裁判全文】
臺灣高雄地方法院交通事件裁定         98年度交聲字第183號
原處分機關  交通部公路總局高雄區監理所
代  表  人  劉育麟
異  議  人
即受處分人  甲○○
上列異議人即受處分人因違反道路交通管理處罰條例案件，對於
交通部公路總局高雄區監理所民國98年1 月15日所為之高監自裁
字第裁80-ZEB047094號裁決聲明異議，本院裁定如下：
    主  文
異議駁回。
    理  由
一、原處分機關略以：異議人即受處分人甲○○（下稱異議人）
    所有之車牌號碼8167-NY 號自用一般小客車，於民國97年4
    月20日下午3 時11分許，經人駕駛，行經國道一號高速公路
    北上363.3 公里處時，未依規定變換車道，經警逕行舉發，
    爰依道路交通管理處罰條例（下稱道交條例）第33條第1 項
    第4 款規定，裁處罰鍰新臺幣（下同）6,000 元處分等情。
二、聲明異議意旨略以：伊對違規事實沒有意見，但伊從未收到
    本件舉發違反道路交通管理事件通知單（下稱舉發通知單）
    ，如果伊有收到，就會自動繳納，伊收到本件裁決書時，罰
    鍰已是雙倍之金額，伊對此有意見，爰依法聲明異議，請求
    撤銷原處分等語。
三、按受處分人不服公路主管機關所為之處罰，得於接到裁決書
    之翌日起20日內，向管轄地方法院聲明異議，道交條例第87
    條第1 項定有明文。查本件原處分機關於98年1 月15日以高
    監自裁字第裁80-ZEB047094號裁決裁處異議人上開處分，異
    議人於同年月19日收受該裁決書後不服，於同年月21日具狀
    向本院聲明異議等情，有上開裁決書及其送達證書、聲明異
    議狀及其上本院收文戳章在卷足參（見本院98年度交聲字第
    183 號卷第1 至3 、36頁），未逾前開法定期間，是本件聲
    明異議之程序為合法，合先敘明。
四、次按逕行舉發者，應按已查明之資料填註車牌號碼、車輛種
    類、車主姓名及地址，並於舉發通知單上方空白處加註逕行
    舉發之文字後，由舉發機關送達被通知人；違反道路交通管
    理事件行為人，未依規定自動繳納罰鍰，或未依規定到案聽
    候裁決，處罰機關應依違反道路交通管理事件統一裁罰基準
    表，於舉發通知單送達且逾越應到案期限60日之3 個月內，
    逕行裁決之，違反道路交通管理事件統一裁罰基準及處理細
    則第11條第1 項第4 款、第44條第1 項亦分別定有明文。又
    送達，於應受送達人之住居所、事務所或營業所為之；於應
    送達處所不獲會晤應受送達人時，得將文書付與有辨別事理
    能力之同居人、受僱人或應送達處所之接收郵件人員；送達
    ，不能依前開規定為之者，得將文書寄存送達地之地方自治
    或警察機關，並作送達通知書兩份，一份黏貼於應受送達人
    住居所、事務所、營業所或其就業處所門首，另一份交由鄰
    居轉交或置於該送達處所信箱或其他適當位置，以為送達。
    前項情形，由郵政機關為送達者，得將文書寄存於送達地之
    郵政機關，行政程序法第72條第1 項前段、第73條第1 項及
    第74條第1 、2 項分別定有明文。經查，本件舉發機關內政
    部警政署國道公路警察局第五警察隊（下稱國道五隊）按違
    規採證照片，於97年5 月12日以公警局交字第ZEB047094 號
    舉發通知單逕行舉發本件交通違規事件後，交由中華郵政股
    份有限公司鳳山郵局（下稱鳳山郵局）郵寄異議人位於高雄
    縣鳳山市○○○路122 號之戶籍地，同時為上開自小客車登
    記之車籍地址，經郵務人員投遞2 次均無人收受，爰於97年
    5 月16日寄存於該送達地址所屬之鳳山新甲郵局，並製作送
    達通知書2 份，1 份黏貼於上開地址之信箱顯眼處，另1 份
    投入信箱等情，有國道五隊98年2 月19日公警五交字第0980
    501149號函所附之舉發通知單送達證書、舉發違反道路交通
    管理事件查詢網畫面各1 紙、鳳山郵局98年3 月9 日鳳郵字
    第0980200055號函1 份在卷可稽（見同上卷第26、28至29、
    41頁），參以上開高雄縣鳳山市○○○路122 號之址，不僅
    為異議人自84年起迄今設籍之址，亦為異議人實際居住之地
    址，且為上開自小客車登記之車籍地址乙節，業據異議人自
    承無誤（見同上卷第22頁），復有戶籍謄本、個人基本資料
    查詢結果、汽車車籍查詢表各1 紙附卷足參（見同上卷第38
    、42至43頁），揆諸前揭說明，應認原舉發機關國道五隊業
    已將本件舉發通知單合法送達於異議人。是異議人辯稱：伊
    未收到本件舉發通知單云云，不足採信。
五、再按條汽車行駛於高速公路、快速公路或設站管制之道路，
    不遵使用限制、禁止、行車管制及管理事項之管制規則而未
    依規定變換車道者，處汽車駕駛人3,000 元以上6,000 元以
    下罰鍰；汽車駕駛人之行為，經以科學儀器取得證據資料證
    明其行為違規，當場不能或不宜攔截製單舉發者，得逕行舉
    發；前開逕行舉發，應記明車輛牌照號碼、車型等可資辨明
    之資料，以汽車所有人為被通知人製單舉發，道交條例第33
    條第1 項第4 款、第7 條之2 第1 項第7 款、第4 項分別定
    有明文。又駕駛人駕駛汽車，應遵守道路交通標誌、標線、
    號誌之指示，道路交通安全規則第90條前段訂有明文。而雙
    白實線設於路段中，用以分隔同向車道，並禁止變換車道；
    槽化線，用以引導車輛駕駛人循指示之路線行駛，並禁止跨
    越，道路交通標誌標線號誌設置規則第149 條第1 項第1 款
    第7 目、第171 條第1 項前段亦分別規定在案。另汽車駛離
    高速公路及快速公路主線車道擬進入交流道時，應先駛入外
    側車道，再循減速車道逐漸降低速率行駛之，有高速公路及
    快速公路交通管制規則第18條規定可參。經查，本件異議人
    所有之上開自小客車於上開時間，經人駕駛，行駛在國道1
    號高速公路北向363.3 公里處，該處共規劃同向5 車道，並
    在國道1 號往國道10號之交流道出口前2 公里、1 公里、減
    速車道至出口鼻端之適當處分別設立往國道10號「左營」、
    「旗山」出口預告標誌，且在外側路肩設立「外2 車道、出
    口專用」標誌，以引導國道1 號行駛中之車輛進入國道10號
    之交流道，準此，行駛於國道1 號之車輛，如欲前往國道10
    號，應先變換至外側2 線出口專用車道即第4 、5 車道行駛
    ，不可行駛至交流道出口，始由雙白實線、槽化線路段變換
    車道，以免影響後方車輛安全。然異議人所有上開自小客車
    ，行駛至國道1 號高速公路北向363.3 公里處時，卻未事先
    變換車道行駛外側2 線出口專用車道即第4 、5 車道，而仍
    行駛中線車道即第3 車道，行駛至往國道10號交流道出口處
    時，始由雙白實線、槽化線路段變換車道進入國道10號之事
    實，有國道五隊98年2 月19日公警五交字第0980501149號函
    及所附之違規採證彩色照片4 張在卷可憑（見同上卷第26至
    27、30至33頁），其未依規定變換車道之事實，即堪認定。
六、末按，本件舉發通知單所載應到案日期為97年6 月11日，而
    異議人未於期限內自動繳納罰款，且逾越應到案日期60日以
    上，經原處分機關於98年1 月15日逕行裁決等情，有前開裁
    決書、國道五隊函文所附之舉發違反道路交通管理事件查詢
    網畫面各1 份可參（見同上卷第3 、29頁）。又異議人所有
    之上開自小客車，經人駕駛，於上開時、地，有行駛於高速
    公路未依規定變換車道之交通違規行為，事證明確，業如前
    述，是原處分機關援引道交條例第33條第1 項第4 款規定，
    並依違反道路交通管理事件統一裁罰基準表中「行駛於高速
    公路未依規定變換車道，逾越應到案期限60日以上，繳納罰
    鍰或逕行裁決處罰者，罰鍰基準為6,000 元」規定，裁處異
    議人最高罰鍰6,000 元，並無違誤。本件聲明異議為無理由
    ，應予駁回。
七、依道路交通案件處理辦法第19條，裁定如主文。
中    華    民    國    98    年    6     月    17    日
                  交通法庭    法  官  毛妍懿
以上正本證明與原本無異。
如不服本裁定，應於收受送達後5 日內向本院提出抗告狀。
中    華    民    國    98    年    6     月    17    日
                              書記官  林晏光


司法院資訊處製作；財團法人民間司法改革基金會備份。
